臺灣高等法院高雄分院民事判決
111年度勞上易字第243號
上  訴  人  台灣中油股份有限公司

法定代理人  李順欽  
訴訟代理人  周中臣律師
被 上訴 人  王正宗  
            孫騰貴  
            曾昕雄  
            賴明仁  
            吳威樺  
            林義和  
共      同
訴訟代理人  張弘康律師
上列當事人間請求給付退休金差額事件，上訴人對於中華民國11
1年8月22日臺灣橋頭地方法院111年度勞訴字第171號第一審判決
提起上訴，本院於111年10月19日言詞辯論終結，判決如下：
    主      文
上訴駁回。
第二審訴訟費用由上訴人負擔。
    事實及理由
一、按第二審判決書內應記載之事實，得引用第一審判決。當事
    人提出新攻擊或防禦方法者，應併記載之。判決書內應記載
    之理由，如第二審關於攻擊或防禦方法之意見及法律上之意
    見與第一審判決相同者，得引用之；如有不同者，應另行記
    載。關於當事人提出新攻擊或防禦方法之意見，應併記載之
    ，民事訴訟法第454條第1項、第2項分別定有明文。本件兩
    造之聲明及陳述、不爭執事項與爭點、本院認定之事實與理
    由與第一審判決相同，均引用之。
二、本件兩造之聲明及就事實與法律之陳述，均引用原審判決記
    載。上訴人另辯稱：工資係勞工因工作而獲得之報酬，其核
    心概念為勞務對價性，與是否為經常性給與無關，此由修正
    前勞動基準法（下稱勞基法）第10條之規定可知。又上開條
    文修正意旨亦認夜點費（下稱系爭夜點費）之發放目的應依
    個案認定，而上訴人系爭夜點費之沿革係為體恤慰勞夜間輪
    班工作之勞工而給與購買點心之費用，屬雇主恩惠性給予，
    並非工資等語。
三、本院之判斷：
  ㈠本院關於系爭夜點費是否屬於工資而應列入平均工資計算退
    休金之爭點，除後述部分外，其餘攻擊或防禦方法之意見及
    法律上之意見與第一審判決相同，引用原審判決之記載。
  ㈡至上訴人雖以前詞為辯。惟查：
  1.依勞基法第2條第3款就工資所為定義，只須符合勞工因工作
    而獲得之報酬，以現金或實物等方式之經常性給與均屬之。
    而被上訴人之工作型態均為24小時分三班固定輪值，並因實
    際輪值大、小夜班而得領取夜點費，又夜點費金額雖固定，
    並不因員工之工作內容、年資、職級不同而有差別，但仍以
    實際參與輪班工作者始得領取，為兩造所不爭執。則從此項
    給付之原因觀之，夜點費顯非為應付臨時性之業務需求而偶
    爾發放之款項，而係在特定工作條件下，所形成固定常態工
    作中可取得之給與，此種雇主因特殊工作條件而對勞工所加
    給之給付，本質上自應認為係勞工於該值班時段從事工作之
    勞務對價。就此而言，系爭夜點費係兩造間就特定之工作條
    件達成協議，並成為勞工於一般情形下經常可以領得之給付
    ，其性質上屬勞工因工作所獲之報酬，在制度上亦具有經常
    性，而符合「勞務對價性」及「經常性給與」之要件，自應
    屬於工資之一部分。是本件夜點費縱由食物供給輾轉沿革而
    來，亦不影響其係在固定輪班工作型態下經常性給與之勞務
    對價。
　⒉94年6月14日修正勞基法施行細則第10條第9款當時，係認事
    業單位將具有工資性質之「輪班津貼」或「夜勤津貼」，改
    以「夜點費」或「誤餐費」名義發放，滋生困擾，因而修法
    刪除上開條款之「夜點費」或「誤餐費」規定，至於事業單
    位仍有以「夜點費」或「誤餐費」發放者，則依勞基法第2
    條第3款及令釋理由所列原則，為個案認定，並未否定夜點
    費屬於工資之性質。
四、綜上所述，被上訴人依勞基法第55條、第84條之2、台灣省
    工廠工人退休規則第9條第1款、第10條及等規定，請求上訴
    人給付各如原判決附表「應補發退休金」欄所示之金額，及
    自原判決附表「利息起算日」欄所示之日起至清償日止，按
    週年利率5%計算之利息，為有理由，應予准許。原審判命上
    訴人如數給付，並無違誤。上訴意旨指摘原判決不當，求予
    廢棄改判，為無理由，應予駁回。
五、據上論結，本件上訴為無理由，爰判決如主文。
中　　華　　民　　國　　111 　年　　10　　月　　31　　日
                        勞動法庭
                                  審判長法官  蘇姿月 
                                  法      官  郭宜芳
                                  法      官  劉傑民
以上正本證明與原本無異。
本件不得上訴。　　　　　　　　　　　　　　　　　
中　　華　　民　　國　　111 　年　　10　　月　　31　　日
                                   書記官 林家煜